【裁判字號】    96,上易,2897
【裁判日期】    970214
【裁判案由】    詐欺
【裁判全文】
臺灣高等法院刑事判決                96年度上易字第2897號
上  訴  人  臺灣臺北地方法院檢察署檢察官
被      告  甲○○
上列上訴人因被告詐欺案件，不服臺灣臺北地方法院96年度易字
第1973號，中華民國96年11月16日第一審判決（起訴案號：臺灣
臺北地方法院檢察署96年度偵字第13099 號），提起上訴，本院
判決如下：
    主  文
上訴駁回。
    理  由
一、公訴意旨略以：甲○○明知無正當理由徵求他人提供金融帳
    戶之存摺、提款卡及密碼者，極有可能利用該等帳戶為與財
    產有關之犯罪工具，而可預見金融帳戶被他人利用以遂行其
    等為詐欺犯罪，竟仍容任所提供之金融帳戶可能被利用，造
    成詐欺取財結果之發生，而基於幫助他人實施詐欺取財犯罪
    之不確定故意，將其於民國94年10月11日在萬泰商業銀行城
    東分行開立之帳號000000000000號帳戶存摺、印章、提款卡
    及密碼，於94年10月底某日，在台北縣板橋市○○路某處，
    交予真實姓名年籍不詳、綽號「阿文」之成年男子。嗣「阿
    文」及與其具有詐欺取財犯意聯絡之不詳姓名之人，共同意
    圖為自己不法之所有，於95年3 月22日上午11時許，以電話
    向乙○○佯稱因資料外洩，需將存款轉至安全帳戶云云，致
    乙○○陷於錯誤，即依指示至台中縣大里市農會東榮分部匯
    款新台幣（下同）102,000 元至甲○○前開銀行帳戶，旋由
    不詳人士悉數提領一空，嗣因乙○○發覺受騙報警處理，因
    認被告涉犯刑法第339條第1項及同法第30條第1 項之幫助詐
    欺取財罪嫌等語。
二、公訴人認被告甲○○涉有上開幫助詐欺犯行，無非係以被告
    甲○○於於警詢時供承萬泰商業銀行城東分行000000000000
    號帳戶（以下簡稱系爭帳戶）為其所開立，並因為辦理貸款
    而交付該帳戶之存摺、金融卡等給綽號「阿文」之男子，以
    及被害人乙○○於警詢時指述遭騙匯款10萬2000元至被告上
    開帳戶之事實，與台中縣大里市農會匯款申請書影本、被告
    上開銀行帳戶資料及交易明細各1份，為其主要論據。
三、訊之被告固不否認有將系爭帳戶、存摺、密碼等資料交付與
    真實姓名年籍不詳綽號「阿文」之成年男子，惟否認有何公
    訴意旨所指幫助詐欺犯行，辯稱：伊沒有販賣帳戶予「阿文
    」，伊是為了辦理銀行貸款作為擺地攤之資金，但是因為沒
    有薪資收入辦不出來，後在報紙分類廣告上看到可以代辦貸
    款的廣告，對方「阿文」告知伊必須做存提款紀錄當作薪資
    匯入帳戶再提出，好像有固定薪水作為薪資證明，這樣比較
    好貸款，所以就叫伊開立系爭帳戶，伊才將系爭帳戶資料交
    予「阿文」，伊還有付2000元給「阿文」作為代辦費用，後
    來就聯絡不上「阿文」，伊也是受害者，伊不知道帳戶被拿
    來詐騙使用等語。
四、本院查：
(一)被告於94年10月11日在萬泰商業銀行城東分行開立系爭帳戶
    ，並於94年10月底某日在台北縣板橋市○○路某處，將該帳
    戶存摺、提款卡及密碼，交予真實姓名年籍不詳、綽號「阿
    文」成年男子之事實，業經被告陳明在卷，並有系爭帳戶開
    戶申請書影本附卷可證；又乙○○於95年3 月22日上午10時
    許，在家中接到佯稱為「中華電信」之語音電話，內容稱伊
    所申辦之00-00000000號電話有5萬多電話費未繳，如有問題
    可按9與服務人員聯絡，經伊按9後有一女子跟伊說他是組長
    ，並與伊對談，一直說到人頭帳戶，越講伊越害怕，伊告知
    並沒有辦過這支電話，該女子即要伊打電話至00-00000000
    號之金控會報案，伊打電話過去之後，該金控會之人員說會
    經過查詢再與伊聯絡，伊並留下自己之行動電話號碼供其聯
    絡；後有1位自稱劉文彬之主任說伊的帳戶已經被1個殺人犯
    利用，要伊先至合作金庫東台中分行辦理安全帳戶，且告知
    伊現在有1 個其經常使用的安全帳戶給伊（即系爭帳戶），
    並留下0000000000號行動電話號碼，要伊辦完後再與其聯絡
    ；經伊申辦安全帳戶後又撥打上述0000000000號行動電話與
    自稱劉文彬主任之人聯絡，其要伊趕快將錢轉至系爭帳戶，
    並不要告訴家人以免連累等語，致乙○○陷於錯誤，即依指
    示至台中縣大里市農會東榮分部匯款102,000 元至系爭銀行
    帳戶，旋由不詳人士悉數提領一空等情，亦據證人即被害人
    乙○○於警詢時及原審96年9 月21日審理時證述明確，並有
    台中縣大里市農會匯款申請書影本、系爭帳戶交易明細在卷
    可佐，均足徵屬實。
(二)被害人乙○○受騙過程中所提及與使用00-00000000號、00-
    00000000號、0000000000及0000000000號電話之登記使用人
    經原審函查分別為張朱笑、石崇酉、任萬平及李美玲，此分
    別有中華電信股份有限公司台灣北區電信分公司台北西區營
    業處96年8 月30日96北西服一密字第0217號函及南屏電信股
    份有限公司96年9月5日南字資第960905010 號函附卷可稽，
    而經原審傳訊張朱笑、石崇酉、任萬平及李美玲到庭，證人
    張朱笑具結證稱：「（00000000是否你的？）對。（誰用這
    個電話？）我自己用的。（家裡還有誰？）沒有，只有我一
    人住。（有沒有借給別人使用過？）沒有過。（有沒有發現
    電話費變多？）沒有。都是我女兒幫我繳費，我不認識字。
    （有沒有別人借妳的電話使用？）沒有。」等語（原審96年
    10月4日審理筆錄參見）；證人石崇酉具結證稱：「（00-00
    000000電話誰的？）我的。（你自己使用或是別人使用？）
    自己使用，上網電腦用的，是接ADSL，平常很少在打。（有
    沒有借給別人使用？）沒有。（這支電話被用來詐騙？）對
    。（如何知道？）之前電話常常響一聲就不見了，我打給中
    華電信，那是被轉接出去，我跟中華電信說我的電話被盜接
    ，中華電信找人來查，查不到。（中華電信有沒有說被轉接
    到何處？）沒有，我把他轉回來，我電話一直響，都是只有
    響一聲，我想說是否電話轉到手機的功能，平常就是我的電
    話響一聲，轉到手機，但是我手機也沒有響，我就把他轉回
    來，就是不要轉接，轉回來後，有人打那支電話進來，他問
    我那邊是否什麼單位，我說不是，連續好幾人打進來，我想
    說我的電話是否被盜接，打給中華電信，中華電信派人來查
    ，沒有查到。（那支電話你有沒有使用？有沒有撥打？）很
    少打出去，也很少人知道那電話，所以他響，我才覺得奇怪
    。（這個電話號碼別人是否知道？）照理說，很少人知道。
    （你的電話常常響一聲，你的帳單費用有沒有明顯增加？）
    我沒有特別注意，他大概響沒有多久，我覺得奇怪，因為一
    個早上響很多次。」等語（原審96年9月21日審理筆錄參見
    ）；證人任萬平具結證稱：「（有沒有電話0000 000000 ？
    ）沒有。（這支電話為任萬平申請的，94.12.22日申請的，
    身分證Ｚ000000000號？）94年我不在台北，我照顧我母親很
    多年了，我也沒有住在新店自由街，名字是我的沒有錯。我
    沒有去申請。我之前身分證掉過，我去嘉義作證過，因為有
    人申請五支電話沒有繳費，嘉義刑警隊通知我的，他問我是
    否要不要告房東，因為房東去申請的，他們叫房東去幫他們
    申請電話，我說算了，因為房東也很慘，冒房東名字的人，
    就是跟他們租房子的，這是好幾年前的事情，我身分證現在
    沒有離開過，之前丟掉一次，新店我也沒有住過。」等語（
    原審96年10月4 日審理筆錄參見）；證人李美玲具結證稱：
    「（你有沒有申請0000000000的電話？行動電話申請書？）
    對，我的身分證影本沒錯，上面是我的簽名。南屏電信股份
    有限公司的電話，我有申請。（你這支電話是否自己使用？
    ）之前我自己使用，後來不見了，我在美容店上班，作指壓
    的，我的東西我的卡都不見了，我沒有掛失。（帳單呢？）
    我也沒有收到。這個不用帳單，這是易付卡。（何時不見？
    ）不記得，很久了。（你這支電話被用來詐騙？）我不知道
    誰使用。（是否你使用？）之前我使用，我申請沒有幾天就
    被偷了。（95年二月申請的，三月份就被用來詐騙？）我們
    上班，有手提袋，我的電話還有卡、號碼就放在裡面，後來
    被偷。（有沒有借給別人使用？）沒有。」等語（原審96年
    11月2 日審理筆錄參見），而依照張朱笑、石崇酉、任萬平
    及李美玲所述情節，應僅能證明渠等有遭不明人士冒名申請
    電話或電話遭不明人士盜用，但均尚不足已證明被告甲○○
    與該等不明人士有共同犯罪之故意，而有何幫助詐欺取財之
    故意存在。
(三)被害人乙○○證述之被害情節及金錢係匯入被告之系爭帳戶
    之部分，僅能證明被害人乙○○確有被詐欺之事實，但尚無
    從因此即認定被告有幫助詐欺取財之故意，而被告對系爭帳
    戶等資料，雖有未能善盡保護管理之責，甚或與「阿文」之
    人共同以款項之存提紀錄冒充為薪資證明，而預計向銀行詐
    騙貸款之犯意聯絡，其後「阿文」用以詐騙乙○○，因而導
    致被害人乙○○受騙時，將款項匯往系爭帳戶，實已超出原
    本共同犯意之聯絡，而詐騙銀行復未著手實行，是究難遽以
    認定被告有幫助詐欺乙○○之行為人以資實施詐欺取財之犯
    意，應可確定。
(四)此外，復查無其他積極證據足資證明被告確有幫助詐欺犯意
    ，自無從遽以幫助詐欺罪相繩，原審為被告無罪之諭知。核
    無違誤。檢察官上訴意旨，仍執陳詞，指摘原判決不當，為
    無理由，應予駁回。
據上論斷，應依刑事訴訟法第368 條，判決如主文。
本案經檢察官沈世箴到庭執行職務。
中    華    民    國    97    年    2     月    14    日
                  刑事第八庭審判長法  官  鄭文肅
                                  法  官  蔡光治
                                  法  官  陳貽男
以上正本證明與原本無異。
不得上訴。
                                  書記官  王泰元
中    華    民    國    97    年    2     月    14    日


司法院資訊處製作；財團法人民間司法改革基金會備份。
